【裁判字號】    95,上訴,4
【裁判日期】    950621
【裁判案由】    違反毒品危害防制條例
【裁判全文】
福建高等法院金門分院刑事判決           95年度上訴字第4號
上  訴  人  福建金門地方法院檢察署檢察官
被      告  甲○○
指定辯護人  陳素鶯律師
上列上訴人因違反毒品危害防制條例案件，不服福建金門地方法
院94年度訴字第3 號，中華民國95年1 月10日第一審判決（起訴
案號：福建金門地方法院檢察署94年度偵字第21號），提起上訴
，本院判決如下：
    主  文
上訴駁回。
    事  實
一、公訴意旨略以：甲○○（原名許文福，民國９３年１１月８
    日更名）明知第二級毒品安非他命係管制之違禁品，竟基於
    販賣安非他命之犯意，於９３年８月１８日，在金門縣金寧
    鄉湖埔村埔後９９號住處外，以新台幣（下同）八千元之價
    格，販賣安非他命予盧禮銳、翁文翰二人一次，數量則以夾
    鍊袋盛裝足供盧禮銳二人至少施用數次以上。因認被告涉有
    違反毒品危害防制條例第四條第二項販賣第二級毒品罪嫌云
    云。
二、按犯罪事實應依證據認定之，無證據不得認定其犯罪事實；
    不能證明被告犯罪者，應諭知無罪之判決，刑事訴訟法第一
    百五十四條第二項、第三百零一條第一項分別定有明文。又
    事實之認定，應憑證據，如未能發現相當證據，或證據不足
    以證明，自不能以推測或擬制之方法，為裁判基礎；且認定
    犯罪事實所憑之證據，雖不以直接證據為限，間接證據亦包
    括在內，然而無論直接證據或間接證據，其為訴訟上之證明
    ，須於通常一般之人均不致有所懷疑，而得確信其為真實之
    程度者，始得據為有罪之認定，倘其證明尚未達到此一程度
    ，而有合理之懷疑存在而無從使事實審法院得有罪之確信時
    ，即應由法院為諭知被告無罪之判決，有最高法院四十年台
    上字第八六號判例、七十六年台上字第四九八六號判例可資
    參照。次按刑事訴訟法第一百六十一條第一項規定：檢察官
    就被告犯罪事實，應負舉證責任，並指出證明之方法。因此
    ，檢察官對於起訴之犯罪事實，應負提出證據及說服之實質
    舉證責任。倘其所提出之證據，不足為被告有罪之積極證明
    ，或其闡明之證明方法，無從說服法官以形成被告有罪之心
    證，基於無罪推定之原則，自應為被告無罪判決之諭知，亦
    有最高法院九十二年台上字第一二八號判例意旨足參。
三、公訴人認被告涉有販賣安非他命罪嫌，無非係以盧禮銳、翁
    文翰之證言、通訊監察書譯文及國軍金門醫院尿液檢驗報告
    等情為其論據。訊據被告堅詞否認有何販賣安非他命之犯行
    ，辯稱：我沒有販賣毒品等語。辯護人另辯以：本件唯一證
    據為證人盧禮銳片面不實之指控，通訊監察譯文無法證明被
    告涉有販毒罪嫌，案發時，並未查得被告持有毒品，證人盧
    禮銳、翁文翰之驗尿報告，距指述時間已逾一月之內，與本
    件無關聯性等語。
四、經查：
(一)被告確有以八千元之價金，販賣內含物不明之白色結晶於翁
    文翰、盧禮銳之事實：
１、經查，本件被告於９４年１月２０日曾自承於９３年８月８
    日與盧禮銳曾有見面之情事（偵卷第６４頁），證人盧禮銳
    於原審９４年５月１２日審理時證稱：毒品是向被告甲○○
    購買，我與翁文翰各出四千，在甲○○家前龍眼樹下放工具
    的地方，是翁文翰向甲○○買的，被抓之前沒多久才向甲○
    ○買的…之前說的樓下就是龍眼樹下…在警詢提到向甲○○
    買八千元毒品，是主動講的，並非警方提示以後才講，而９
    ４年２月３日筆錄所提到被告家附近的停車場，是同一地方
    ，都是放柴油工具的地方，他們車子也放在那裡等語（原審
    卷第３９、４０頁）對照其於偵查中之證言：「我的確與翁
    文翰合資，本來甲○○出價一萬，但我與翁文翰身上一個人
    只有四千元，所以向甲○○買了八千元，他給我一包安非他
    命，但裡面還放葡萄糖，燒了以後就焦黑掉，所以我就傳簡
    訊罵甲○○…有一次我與翁文翰在甲○○家樓下停車場買的
    ，有時會在路上交貨…在八月十七、十八那二天，我與翁文
    翰有通電話，要向甲○○買安非他命，因為一燒就黑了，我
    事後還傳簡訊去罵甲○○，但後來他也沒有要處理，錢也沒
    退」（偵卷第７２、７３頁）及９３年９月２７日偵訊時證
    稱：「除了歐陽金福拿安非他命給我以外，還有甲○○（偵
    卷第６１頁）」，另於警詢時亦證稱：「是甲○○向台灣朋
    友購買安非他命後，再將安非他命賣給我食，八月十八日，
    我和翁文翰到甲○○他家旁的樓下，向甲○○購買八千元安
    非他命（一人各出資四千元，現金八千元立即拿給甲○○）
    ，我和翁文翰在現場並有試用安非他命，但之後翁文翰拿毒
    品回家後，才發現甲○○所賣給我們的是滲加葡萄糖，且安
    非他命的量相當少，用過之後都變成黑的…」（偵卷第１８
    頁），故由證人盧禮銳在警詢、偵查及原審審理之證言綜合
    以觀，其中就盧禮銳與翁文翰二人合資八千元向被告購買、
    交付之地點係位於被告家附近之停車場、樹下，及經點火燃
    燒後呈現焦黑而無法吸食而傳簡訊罵本件被告等情，其證述
    情節大致相符，且對照證人之通訊監察譯文，證人盧禮銳於
    ９３年８月１８日１２時３分許，亦接獲翁文翰撥打之電話
    ，而其內容為：「翁：那東西『空鎖』（台語）了…東西烤
    了馬上黑掉，你不曾用這樣…」（偵卷第３２頁），可知係
    翁文翰點火後才發現，此亦與證人盧禮銳於警詢時稱翁文翰
    拿毒品回家後，才發現用過後均變成黑的等情相符，而原審
    審酌盧禮銳之證言，就購買時間、交付地點、購買價金總額
    、翁文翰拿回家後發現點火後呈焦黑、傳簡訊罵本件被告等
    情，其證述情節尚稱一致，且前開情形，屬購買毒品後較為
    特殊之情況，從其知悉後隨即傳簡訊辱罵本件被告等情以觀
    ，亦可見其對此等受騙情事，心中頗為介意，故其就此等情
    節，因特別介意從而印象深刻，足證盧禮銳確有與翁文翰合
    資八千元向被告購買內含物不明之白色結晶，但經點火燃燒
    後，卻發生焦黑之情況無訛。
２、而證人翁文翰雖於原審９４年５月１２日審理時稱其已忘記
    有無買過濕濕的安非他命等語（原審卷第４６頁），但其證
    稱：「警察問我是否有跟盧禮銳一起向甲○○買，我說我有
    拿錢給盧禮銳，我跟盧禮銳是八千元一人一半，該次買的品
    質我忘記了，那次我沒有跟盧禮銳過去…實際給五千或四千
    ，不記得，反正一人一半…我沒有向盧禮銳買過，我是跟盧
    禮銳合資去買的…」（原審卷第４４頁、４５頁）可證翁文
    翰亦確曾與盧禮銳合資八千元欲購買安非他命之情事。至於
    購買之情節，證人翁文翰於警詢之證稱：「是盧禮銳說甲○
    ○有安非他命，所以我就和盧禮銳每人出四千元，共八千元
    ，向甲○○購買安非他命，我和盧禮銳到甲○○家交易後，
    我將向甲○○所購買的安非他命拿回家吸食後，才發現是滲
    加有葡萄糖，該安非他命是用塑膠袋裝的，安非他命還濕濕
    的，拿回去吸食才知是假的」（偵卷第２９頁）及偵查中之
    證言：「有和盧一起合資買，但不知道他是向誰買，我們是
    一人付四千元，那一次的東西好不好我忘了，盧禮銳也沒有
    說是向誰買的」（偵卷第６７頁）兩相對照，證人翁文翰前
    後之證言雖有不一，但就出資額、吸食後焦黑等情卻仍有相
    符之處，況由前開通訊監察譯文之內容以觀，係證人翁文翰
    於９３年８月１８日撥打給盧禮銳時，由翁文翰主動向盧禮
    銳告知，且從８月１７日下午９時４１分許之通訊監察譯文
    開始，盧禮銳即提及有一自台灣返回金門之友人有安非他命
    之事實，而自該通電話之後，翁文翰與盧禮銳談話之內容，
    均係針對如何與該名友人交付安非他命之經過，從而，本院
    認焦黑之情事，既係由證人翁文翰主動提及，其當無不知道
    結晶品質之理；且從該二日之通訊監察譯文內容以觀，雖不
    能證明證人翁文翰是否知悉結晶提供者之確切身分，但對提
    供者係盧禮銳自台灣返金門之友人等情，仍有清晰之認知，
    故證人翁文翰嗣後於偵查及原審審理時均證稱：品質如何已
    不復記憶且不知向何人購買之詞，顯與前開其於警詢及監聽
    譯文所提及白色結晶點火焦黑，且能清楚地提到被告亦即結
    晶提供者身分等事實不符；另輔以前開證人盧禮銳在警詢、
    偵查及原審審理時之證言，益徵盧禮銳確與有翁文翰曾共同
    出資八千元向本件被告購買白色結晶之事實。
(二)交付點火後焦黑之白色結晶無從證明含安非他命成份：
１、盧禮銳與翁文翰確有合資八千元向本件被告購買白色結晶等
    情，既如前述，然由二人之證言亦可見，該白色結晶於點火
    後即呈現焦黑，且發現焦黑後，二人復未加以施用，從而亦
    不知白色結晶是否確為安非他命。況該白色結晶並未扣案，
    從而該白色結晶內是否含有安非他命及成份多寡，均無從證
    明；而由盧禮銳前開證言亦可知，嗣後本件被告並未就此次
    交付物有瑕疵之白色結晶加以更換或續予提供其它代替物，
    故該次所交付之物，是否含有安非他命之成份，即無從證明
    。雖９３年８月１８日１３時５８分，另有歐陽金福之人，
    透過盧禮銳向翁文翰購買毒品，盧禮銳告以：那個「空鎖」
    ，歐陽金福表示：沒關係（參偵卷第３３頁通訊監察譯文）
    。然有無關係，通常係施用之後，才會有真正之評價，吸毒
    之人於毒癮來時，身不由己，飢不擇食，其所稱沒關係，亦
    含有聊勝於無之意，不能據此即認定證人盧禮銳等向被告購
    得之物，即多少含有甲基安非他命成分。蓋是否含有甲基安
    非他命成分，施用者個人感覺，流於主觀，客觀之鑑定，始
    足為認定之依據。
２、另證人翁文翰與盧禮銳於９３年９月３０日之驗尿結果雖均
    呈甲基安非他命陽性反應，但此驗尿時間距離被告於８月１
    ８日交付白色結晶之時已逾一月之久，亦無法由此驗尿呈陽
    性反應之事實，遽以推論係施用８月１８日之白色結晶所致
    。且經本院調閱證人翁文翰施用毒品卷宗（９３年毒偵字第
    ２６號），其於警詢自白：最近一次係９月２日施用，是洪
    金索給我的；（見證人盧禮銳卷宗９３年毒偵字第２２號）
    ，其於警詢自白：最後一次是在８月２７日後，我和辛建璋
    一起吸，都是辛建璋提供安非他命給我吸食的等語。足認上
    開驗尿報告呈陽性反應，與被告販賣給證人翁文翰、盧禮銳
    之物無關。
３、從而，雖本件被告曾以八千元之代價，售與白色結晶於盧禮
    銳與翁文翰，但因該白色結晶於點火後呈焦黑，而無法證明
    其內是否確有安非他命之成份，故本件行為之客體，既無法
    證明係屬第二級毒品，則其販賣之行為，即與販賣第二級毒
    品安非他命之構成要件不符。
五、綜上所述，公訴人既無從證明被告所販賣之物，確含有第二
    級毒品安非他命之成份，不能使本院得有罪之確信，此外，
    復查無其他積極證據足證被告確有公訴人所指犯行，不能證
    明被告犯罪，本於罪疑唯輕法則，自應為被告無罪判決之諭
    知。
六、原審因認不能證明被告犯罪，而為被告無罪之諭知，認事用
    法，核無違誤。公訴人上訴，仍執陳詞，指摘被告販賣毒品
    安非他命，核無理由，上訴應予駁回。
七、據上論斷，應依刑事訴訟法第三百六十八條，判決如主文。
本案經檢察官王金聰到庭執行職務。
中    華    民    國   九十五   年   六   月  二十一  日
                      刑事庭審判長法  官  蔡  清  遊
                                  法  官  黃  玉  清
                                  法  官  陳  世  宗
上開正本證明與原本無異。
如不服本判決，應於收受送達後十日內向本院提出上訴書狀，其
未敘述上訴之理由者並得於提起上訴後十日內向本院補提理由書
（均須按他造當事人之人數附繕本）。
                                  書記官   李  麗  鳳
中    華    民    國   九十五   年   六   月   二十二 日


司法院資訊處製作；財團法人民間司法改革基金會備份。
